【裁判字號】    91,簡上,188
【裁判日期】    920403
【裁判案由】    
【裁判全文】
臺灣士林地方法院民事判決  九十一年度簡上字第一八八號
    上  訴  人
    即被上訴人  甲○○
    訴訟代理人  丙○○
    被  上訴人
    即  上訴人  乙○○  住臺北.
右當事人間請求侵權行為損害賠償事件，上訴人對於中華民國九十一年九月三十日本
院內湖簡易庭九十一年度湖簡字第五七二號第一審宣示判決筆錄提起上訴，本院判決
如左：
    主      文
兩造之上訴均駁回。
第二審訴訟費用由兩造各自負擔。
    事      實
甲、上訴人即被上訴人甲○○方面：
  一、聲明：
    (一)上訴聲明
      (1)原判決不利於上訴人部分廢棄。
      (2)右廢棄部分，被上訴人乙○○在第一審之訴及假執行之聲請均駁回。
    (二)答辯聲明：上訴駁回。
  二、陳述：除與原宣示判決筆錄記載相同者，予以引用外，略補稱：
    (一)甲○○僅於民國九十年六月底至八月中至內湖家中照顧訴外人丙○○，復於同
      年九月底至補習班協助清理水災，直至九十一年六月底始住在補習班幫忙，不
      可能與訴外人黃曉君熟識，更不可能向其數落乙○○之不是。
    (二)甲○○為訴外人丙○○之母，希冀子女家庭圓滿，於乙○○夫妻簽署離婚協議
      書時，尚曾勸說訴外人丙○○作罷，不可能從中作梗破壞兒女婚姻。
    (三)訴外人黃曉君曾多次至補習班找訴外人丙○○，欲協調乙○○及訴外人丙○○
      之婚姻，其所知一切情事皆來自訴外人丙○○，而非甲○○。訴外人黃曉君之
      證詞反覆不一，顯有瑕疵。
  三、證據：除援用原審之立證方法外，另提出離婚協議書、臺灣士林地方法院檢察
      署檢察官九十一年度偵字第七一三二號、九十一年度偵字第七八三二號、九十
      一年度偵字第一○五五六號、九十二年度偵字第四九六號、九十二年度偵字第
      四九七號不起訴處分書、臺灣高等法院檢察署九十一年度上聲議字第二五七○
      號處分書等影本一件為證，並聲請傳訊證人丙○○、黃曉君、潘自鈺。
乙、被上訴人即上訴人乙○○方面：
  一、聲明：
    (一)答辯聲明：上訴駁回。
    (二)上訴聲明：
      (1)原判決不利於上訴人部分廢棄。
      (2)右廢棄部分，被上訴人甲○○應再給付上訴人乙○○新臺幣（以下同）七萬
        元。
  二、陳述：除與原宣示判決筆錄記載相同者，茲引用之外，補稱：
    (一)甲○○多次公開向不熟識之補習班學生家長散佈不實言論，致乙○○名譽、身
      心遭受重創，必須接受長期心理治療，每次約四、五百元診療費用，甲○○與
      其子即訴外人丙○○財產甚豐，原審僅判命甲○○給付乙○○三萬元，顯無實
      質助益。
    (二)甲○○於八十八年至八十九年間偶而北上探望兒孫，嗣九十年間，其子即訴外
      人丙○○脊椎病變引發腿痛，甲○○自九十年三月起即不定期北上探視，迄八
      月底至返鄉，九十年九月底復北上協助清理補習班水災，其間常代為管理補習
      班事務，與學生家長閒話家常乃屬自然。依九十一年六月二十日甲○○與訴外
      人即證人黃曉君之談話錄音可知，二人不僅熟識，且甲○○當時已北上居住於
      補習班近一個月，其辯稱不認識訴外人黃曉君，復稱僅於九十年六月底至八月
      中、同年九月底北上云云，顯屬不實。訴外人黃曉君為醫生夫人，有其相當之
      資產及社會地位，不可能為乙○○偽證。
  三、證據：除援用原審之立證方法外，另提出錄音帶暨譯文一件、補習班立案證書
      、家庭暴力案件調查紀錄表、本院九十一年度士簡字第二四五號刑事簡易判決
      、臺灣士林地方法院檢察署檢察官九十一年度偵字第四二○七號、九十一年度
      偵字第六一四一號、九十一年度偵字第七七六二號、九十一年度偵字第九○五
      二號不起訴處分書、臺灣高等法院九十一年度上聲議字第二七三○號、九十一
      年度上聲議字第三○一○號處分書等影本各一件為證，並聲請傳喚證人陳榮宏
      、林成、奚正。
丙、本院依職權調閱本院九十一年度婚字第一八○號離婚民事事件卷宗，並訊問證人
    陳雅菁。
    理      由
一、被上訴人即上訴人乙○○起訴主張：上訴人即被上訴人甲○○曾向訴外人黃曉君
    告知乙○○侵入房間偷竊之不實內容，貶損乙○○之社會評價，導致其罹患憂鬱
    症，爰依民法第一百九十五條規定，訴請甲○○給付精神上損害賠償十萬元等語
    。上訴人即被上訴人甲○○則以：甲○○僅於九十年六月底至八月中至內湖家中
    照顧訴外人丙○○，復於同年九月底至補習班協助清理水災，直至九十一年六月
    底始住在補習班幫忙，不可能與訴外人黃曉君熟識，更不可能向其數落乙○○之
    不是，訴外人黃曉君證述內容反覆不一，且所知情事皆來自訴外人丙○○，而非
    甲○○，甲○○為訴外人丙○○之母，希冀子女家庭圓滿，不可能從中作梗破壞
    兒女婚姻等語，資為抗辯。
二、本件被上訴人即上訴人乙○○主張甲○○曾向他人稱乙○○偷竊乙節，為上訴人
    即被上訴人甲○○所否認。惟查，被上訴人即上訴人乙○○所主張之事實，迭據
    證人黃曉君到庭結證：「聽過幾次甲○○談婆媳的問題，包括甲○○說乙○○偷
    竊五千元的事，都是丙○○開設的補習班聽到：：：因為聽到甲○○談到乙○○
    偷竊，覺得她沒有盡到晚輩的責任，對她有很大的誤解，所以不屑與他往來，周
    遭的朋友也刻意與她保持距離」等語（參見本院九十一年十二月十一日準備程序
    筆錄），證人即黃曉君之女潘自鈺亦到庭證稱：曾見過甲○○與其母在補習班談
    話等語（參見本院九十二年一月二十二日準備程序筆錄），其二人與上訴人甲○○素無仇怨，自無設詞誣陷、身觸偽證重罪之必要；又依乙○○所提而為甲○○
    不爭執真正之錄音帶所示，甲○○與證人黃曉君確實相識，則甲○○辯稱：直至
    法院開庭始見過證人黃曉君云云，不足採信。至證人即甲○○之子丙○○雖證稱
    ：未見過證人黃曉君與其母談話云云，惟亦坦承：證人黃曉君曾前來補習班接子
    女下課，或協調婚姻糾紛，若其二人於上課時間談話，伊不會知道等語（參見本
    院九十一年十二月十一日準備程序筆錄），另證人即補習班老師陳雅菁雖亦到庭
    證稱：伊僅在補習班見過證人黃曉君一次，當時未見到甲○○，甲○○未曾向伊
    埋怨過乙○○等語（參見本院九十二年一月二十二日準備程序筆錄），然其二人
    之證言充其量僅能證明其未親耳聽聞甲○○向其本人或證人黃曉君講述乙○○偷
    竊之事，不能證明甲○○未向證人黃曉君或其他人傳述乙○○偷竊之事。參以甲○○曾於本院九十一年度婚字第一八○號離婚事件九十一年六月十二日言詞辯論
    期日當庭陳稱：「這中間我丟了五千元，後來又發現乙○○在我房間搜東西，我
    （跟）她說我丟了五千元，原來是她偷的」等語，前揭法庭作證行為雖欠缺侵權
    行為故意，惟足以佐證甲○○曾主觀臆測並對外傳述乙○○竊取其所有之五千元
    。綜上，被上訴人即上訴人乙○○主張甲○○向人傳述其偷竊之事實，堪信為真
    實，上訴人即被上訴人甲○○上開所辯，即不足採。
三、按「不法侵害他人之身體、健康、名譽、自由、信用、隱私、貞操，或不法侵害
    其他人格法益而情節重大者，被害人雖非財產上之損害，亦得請求賠償相當之金
    額」，民法第一百九十五條第一項前段定有明文。復按，「名譽為人格之社會評
    價，名譽有無受侵害，應以社會上對其評價是否貶損以為斷。刑法上妨害名譽罪
    之成立，固以公然侮辱或意圖散布於眾而指摘或傳述足以毀損他人名譽之事為要
    件。惟在民法上，若已將足以毀損他人名譽之事表白於特定第三人，縱未至公然
    侮辱之程度，且無散布於眾之意圖，亦應認係名譽之侵害，蓋既對於第三人表白
    足以毀損他人名譽之事，則其人之社會評價，不免因而受有貶損」（最高法院八
    十六年度臺上字第三○五號判決意旨參照）。查甲○○向人傳述乙○○偷竊之事
    實，已如前述，足以貶損乙○○之社會評價，自屬侵權行為，應負損害賠償責任
    。本院審酌兩造原為婆媳關係，及本件情節、兩造社會地會、經濟狀況、被害人
    所受精神上痛苦等一切情況，認甲○○應賠償乙○○之精神慰撫金以三萬元為適
    當，逾上開金額之部分，即無理由。
四、綜上，乙○○請求甲○○賠償十萬元之非財產上之損害，在三萬元之範圍內為有
    理由，應予准許，逾此數額即屬過高，應予駁回，原審就上開應准許部分，為乙○○勝訴之判決，就超過前揭金額部分，駁回其請求，經核於法並無不合，兩造
    分別就其不利部分聲明上訴，指摘原宣示判決筆錄不當，求予廢棄改判，皆無理
    由，均應駁回其上訴。
五、本件事實已臻明確，兩造其餘陳述及所提之證據等攻擊防禦方法，均與本件判決
    結果不生影響，無一一審究必要，附此敘明。
六、據上論結，本件兩造之上訴均為無理由，依民事訴訟法第四百三十六條之一第三
    項、第四百四十九條第二項、第七十八條，判決如主文。
中      華      民      國    九十二    年      四      月      三      日
                            臺灣士林地方法院民事第二庭
~B審判長法官  李玉卿
~B法      官  陳梅欽
~B法      官  陳玉曆
右為正本係照原本作成。
本判決不得上訴。
中      華      民      國    九十二    年      四      月      七      日
~B法院書記官  謝金宏


司法院資訊處製作；財團法人民間司法改革基金會備份。
